【裁判字號】    90,訴,1512
【裁判日期】    900928
【裁判案由】    損害賠償
【裁判全文】
臺灣高雄地方法院民事判決  九十年訴字第一五一二號
    原      告  乙○○
    原      告  甲○○○
    被      告  丙○○
右當事人間，請求損害賠償事件，本院判決如左：
    主      文
被告應給付原告乙○○、甲○○○各新台幣玖拾萬元及均自民國八十九年九月二十三
日起至清償日止按年息百分之五計算之利息。
原告其餘之訴駁回。
訴訟費用由被告負擔百分之四十五，餘由原告負擔。
本判決第一項於原告乙○○、甲○○○各以新台幣拾萬元供擔保後，得假執行；但
被告於假執行實施前各以新台幣玖拾萬元為原告乙○○、甲○○○預供擔保後，得免
為假執行。
原告其餘假執行之聲請駁回。
    事      實
甲、原告方面：
一、聲明：（一）被告應給付原告乙○○、甲○○○各新台幣（以下同）貳佰萬元，
    及自起訴狀繕本送達翌日起至清償日止按年息百分之五計算之利息（二）願供擔
    保以代釋明，請求宣告假執行。
二、陳述：
（一）被告丙○○於民國八十九年一月間，在高雄市○○路「中華美女ＫＴＶ」內，
      認識在該ＫＴＶ上班之綽號「奇檬子」之女子陳淑惠，因陳淑惠缺錢無力繳交
      互助會會款，乃向被告借貸二萬元，嗣後被告急需用錢，乃向陳淑惠催討，陳
      淑惠遂告知其夫周志芳，周志芳乃於八十九年五月二十五日晚上，電約被告在
      高雄市新興區○○○路四六九號「皇家廣場」前見面還款。被告因周志芳於電
      話中語帶威脅，深恐其獨自前往取款會遭遇不測，乃夥同謝明昌（此部分另經
      檢察官為不起訴處分）共同騎乘車牌號碼ＯＥＪ－○四三號重型機車至高雄市
      新興區○○路「億萬里」超商，購買水果刀及螺絲起子各一支，藏放於身上。
      同年五月二十六日凌晨零時許，被告及謝明昌騎乘上開機車抵達高雄市新興區
      ○○○路四六九號「皇家廣場」騎樓前，被告乃以謝明昌之行動電話撥打予陳
      淑惠，告知其等已在約定地點等候。周志芳與同在高雄市新興區○○○路四六
      九號八樓「芭芭拉酒店」工作之李寶生一同下樓，與謝明昌、被告談判，復由
      周志芳取出二萬元交予謝明昌代為收執。詎周志芳突然出手甩打被告一耳光，
      李寶生及不知何時尾隨而至之被害人即原告之子許銘杰暨不詳姓名年籍之男子
      共四、五人即衝向毆打被告，被告被毆後心生不甘，乃取出身上預藏之水果刀
      揮舞，見人就砍，於揮舞中砍傷李寶生之右手臂，及被害人身體，李寶生乃逃
      至騎樓擺設電動玩具檯附近，被害人亦隨後負傷逃至該處，李寶生見手臂血流
      如注，乃自行搭車前往高雄醫學院附設醫院救治，而負傷逃跑之被害人卻不慎
      在電動玩具檯前跌倒，而為持刀追至之被告從背後刺殺一刀，被害人乃轉身奮
      力抵抗，並欲逃脫，惟又為被告持刀殺傷，而倒地不起，血流滿處，被害人經
      送醫院救治，受有左側胸部七Ⅹ三Ⅹ十公分刺裂傷、左後背部六Ⅹ二．五Ⅹ三
      公分刺裂傷、右側大腿側方九Ⅹ三Ⅹ三公分刺裂傷等多處傷害，致使重度胸腔
      內出血等傷害，嗣內出血性休克不治死亡，被告並經臺灣高雄地方法院檢察署
      檢察官起訴在案。
（二）按因故意或過失不法侵害他人之權利者，負損害賠償責任；又被害人之父母、
      子、女及配偶，雖非財產上之損害，亦得請求賠償相當之金額，民法第一百八
      十四條第一項、第一百九十四條分別定有明文。本件原告為被害人之父母，因
      加害人即被告之侵權行為，致其喪子，白髮人送黑髮人，精神上受有重大痛苦
      ，爰分別請求各二百萬元之精神上損害賠償。
（三）原告本身無收入，亦無財產及報稅資料。
四、證據：提出戶籍謄本一份、臺灣高等法院高雄分院九十年上訴字第九○四號刑事
    判決書一份、臺灣高雄地方法院檢察署犯罪被害人補償審議委員會八十九年補審
    字第四九號決定書一份、畢業證書影本一份為證。
乙、被告方面：
一、聲明：求為判決駁回原告之訴，如受不利之判決，請准予供擔保免為假執行。
二、陳述：
（一）被害人係周志芳酒店少爺，並擔任周志芳打手，於案發當時，係因周志芳先打
      被告一個耳光，再由許銘杰連同李寶生，一人拉住被告，一人出手毆打，被告
      迫不得已，始出手反擊，就此經刑事法院所確認之事實以觀，被害人對於損害
      之發生顯係與有過失，爰依據民法第二百十七條規定，請求減輕或免除。
（二）被害人係擔任酒店保鏢，混跡江湖多年，其兄許銘鍕於刑事偵查時，自稱已二
      年未見到被害人，之前曾為其處理債務糾紛等，足見原告起訴請求精神慰撫金
      過高。
（三）原告等已依據犯罪被害人補償法，領取補償金若干，而該筆由政府代為支出之
      補償金，最終仍屬原告所應該支出，自應予扣除。
（四）被告係從事廚師工作，月入約一萬元。
丙、本院依職權分別向財政部台灣省南區國稅局高雄縣分局及財政部高雄市政府國稅
    局調閱原告及被告之財產歸戶資料及八十八年、八十九年所得申報資料。
    理      由
一、本件原告主張：被告丙○○於八十九年一月間，在高雄市○○路「中華美女ＫＴ
    Ｖ」內，認識在該處上班陳淑惠，因陳淑惠缺錢無力繳交互助會會款，乃向被告
    借貸二萬元，嗣後被告急需用錢，乃向陳淑惠催討，陳淑惠遂告知其夫周志芳，
    周志芳乃於八十九年五月二十五日晚上，電約被告在高雄市新興區○○○路四六
    九號「皇家廣場」前見面還款。被告因周志芳於電話中語帶威脅，深恐其獨自前
    往取款會遭遇不測，乃夥同謝明昌（此部分另經檢察官為不起訴處分）共同騎乘
    車牌號碼ＯＥＪ－○四三號重型機車至高雄市○○區○○路「億萬里」超商，購
    買水果刀及螺絲起子各一支，藏放於身上。同年五月二十六日凌晨零時許，被告
    及謝明昌騎乘上開機車抵達高雄市新興區○○○路四六九號「皇家廣場」騎樓前
    ，被告乃以謝明昌之行動電話撥打予陳淑惠，告知其等已在約定地點等候。周志
    芳與同在高雄市新興區○○○路四六九號八樓「芭芭拉酒店」工作之李寶生一同
    下樓，與謝明昌、被告談判，復由周志芳取出二萬元交予謝明昌代為收執。詎周
    志芳突然出手甩打被告一耳光，李寶生及不知何時尾隨而至之被害人即原告之子
    許銘杰暨不詳姓名年籍之男子共四、五人即衝向毆打被告，被告被毆後心生不甘
    ，乃取出身上預藏之水果刀揮舞，見人就砍，於揮舞中砍傷李寶生之右手臂，及
    被害人身體，李寶生乃逃至騎樓擺設電動玩具檯附近，被害人亦隨後負傷逃至該
    處，李寶生見手臂血流如注，乃自行搭車前往高雄醫學院附設醫院救治，而負傷
    逃跑之被害人卻不慎在電動玩具檯前跌倒，而為持刀追至之被告從背後刺殺一刀
    ，被害人乃轉身奮力抵抗，並欲逃脫，惟又為被告持刀殺傷，而倒地不起，血流
    滿處，被害人經送醫院救治，受有左側胸部七Ⅹ三Ⅹ十公分刺裂傷、左後背部六
    Ⅹ二．五Ⅹ三公分刺裂傷、右側大腿側方九Ⅹ三Ⅹ三公分刺裂傷等多處傷害，致
    使重度胸腔內出血等傷害，嗣內出血性休克不治死亡，被告並經臺灣高雄地方法
    院檢察署檢察官起訴在案，原告為被害人之父母，因加害人即被告之侵權行為，
    致其喪子，白髮人送黑髮人，精神上受有重大痛苦，爰依民法第一百八十四條第
    一項、第一百九十四條規定分別請求各二百萬元之精神上損害賠償等語；被告則
    以：被害人係周志芳酒店少爺，並擔任周志芳打手，於案發當時，係因周志芳先
    打被告一個耳光，再由許銘杰連同李寶生，一人拉住被告，一人出手毆打，被告
    迫不得已，始出手反擊，就此經刑事法院所確認之事實以觀，被害人對於損害之
    發生顯係與有過失，爰依據民法第二百十七條規定，請求減輕或免除；被害人係
    擔任酒店保鏢，混跡江湖多年，原告起訴請求精神慰撫金過高；又原告等已依據
    犯罪被害人補償法，領取補償金若干，而該筆由政府代為支出之補償金，最終仍
    屬原告所應該支出，自應予扣除等語置辯。
二、被告丙○○於八十九年一月間，在高雄市○○路「中華美女ＫＴＶ」內，認識在
    該處上班陳淑惠，因陳淑惠缺錢無力繳交互助會會款，乃向被告借貸二萬元，嗣
    後被告急需用錢，乃向陳淑惠催討，陳淑惠遂告知其夫周志芳，周志芳乃於八十
    九年五月二十五日晚上，電約被告在高雄市新興區○○○路四六九號「皇家廣場
    」前見面還款。被告因周志芳於電話中語帶威脅，深恐其獨自前往取款會遭遇不
    測，乃夥同謝明昌（此部分另經檢察官為不起訴處分）共同騎乘車牌號碼ＯＥＪ
    －○四三號重型機車至高雄市○○區○○路「億萬里」超商，購買水果刀及螺絲
    起子各一支，藏放於身上。同年五月二十六日凌晨零時許，被告及謝明昌騎乘上
    開機車抵達高雄市新興區○○○路四六九號「皇家廣場」騎樓前，被告乃以謝明
    昌之行動電話撥打予陳淑惠，告知其等已在約定地點等候。周志芳與同在高雄市
    新興區○○○路四六九號八樓「芭芭拉酒店」工作之李寶生一同下樓，由周志芳
    取出二萬元交予謝明昌代為收執。詎周志芳突然出手甩打被告一耳光，李寶生亦
    出手將被告推開，被告不甘受辱，乃取出身上預藏之水果刀揮舞，砍傷李寶生之
    右手臂，李寶生乃逃至騎樓擺設電動玩具檯附近，被害人亦隨後逃至該處，惟卻
    不慎在電動玩具檯前跌倒，而為持刀追至之被告從背後刺殺一刀，被告復接續揮
    刀刺殺被害人之左側胸部、右側大腿前方、右側大腿側方等處，致被害人大量出
    血倒地不起，嗣經送醫救治，受有左側胸部七Ⅹ三Ⅹ十公分刺裂傷、左後背部六
    Ⅹ二．五Ⅹ三公分刺裂傷、右側大腿側方九Ⅹ三Ⅹ三公分刺裂傷等多處傷害，致
    使重度胸腔內出血等傷害，終因內出血性休克不治死亡之事實，業經臺灣高雄地
    方法院檢察署檢察官起訴，並經本院以八十九年重訴字第四一號判處被告有期徒
    刑十七年，褫奪公權十年，被告不服提起上訴，復經臺灣高等法院高雄分院以九
    十年度上字第九○四號判處被告有期徒刑十七年，褫奪公權十年，有本院八十九
    年重訴字第四一號案卷、判決書及臺灣高等法院高雄分院九十年上字第九○四號
    刑事判決書各一份在卷足稽，足認被害人因被告之行為，致傷重不治死亡，其死
    亡之結果與被告之殺害行為間有相當因果關係至明。是原告主張被害人因被告之
    殺害行為致不治死亡等情，自堪信為真實。
三、雖被告辯稱被害人與有過失，且原告已領取犯罪被害人補償金，應予扣除云云，
    惟查：
（一）依原告所提出而被告不爭執之臺灣高雄地方法院檢察署犯罪被害人補償審議委
      員會八十九年補審字第四九號決定書記載，原告二人依犯罪被害人補償法補償
      之金額五十六萬八千二百五十五元及三十五萬二千一百一十一元係為殯葬費及
      扶養費，有該決定書附卷足稽，是此部分之補償與本件原告依民法第一百九十
      四條規定所請求之精神慰撫金係不同請求權，自難予以扣抵，被告此部分抗辯
      為無理由。
（二）被害人係因跑至遊藝場騎樓電動玩具檯附近，不慎跌倒，而為持刀自後追至之
      被告，從其背部刺殺一刀，復為被告接續揮刀刺殺其左側胸部、右側大腿前方
      、右側大腿側方，致其大量出血，休克不治死亡等情，已經前開刑事判決書及
      八十九年重訴四一號案卷附卷可稽，足見被害人於跌倒被刺殺當時已處於無反
      抗能力，縱本件衝突之發生係周志芳先動手毆打被告一耳光，惟亦非被害人之
      行為致被告持刀被刺殺被害人。雖被告抗辯被害人亦曾出手毆打伊，惟縱如其
      所述，亦不能認被害人所受損害係自行招惹，與其死亡之發生及擴大有相當因
      果關係，而認與有過失，況被害人被刺殺當時已經跌倒，處於無反抗能力之狀
      態，是被告抗辯被害人就死亡之發生及擴大與有過失等語，自不足採。
四、按故意或過失，不法侵害他人之權利者，負損害賠償責任；不法侵害他人致死者
    ，被害人之父母、子女及配偶，雖非財產上損害，亦得請求賠償相當之金額，民
    法第一百八十四條第一項前段、第一百九十四條分別定有明文。再被害人之父、
    母、子、女及配偶受有非財產上之損害，請求受僱人及其僱用人連帶貼償相當金
    額之慰撫金時，法院對於慰撫金之量定，應斟酌該受僱人及應負連帶賠償責任之
    僱用人，並被害人暨父、母、子、女及配偶之身分、地位及經濟狀況等關係定之
    ，不得僅以被害人與實施侵權行為之受僱人之資力為衡量之標準（參照最高法院
    七十六年台上字第一九○八號判例）。本件被告持刀刺殺被害人，致被害人出血
    休克死亡，已如前述；又原告係被害人之父、母，亦據其提出戶籍謄本一份為證
    ，從而原告依前開條文規定，請求非財產上之損害賠償，洵屬有據。茲審酌被告
    係為催討債務，欲遭債務人之夫出手毆打其耳光，復遭李寶生及被害人出手毆打
    （此部分業據周志芳於高雄市政府警察局新興分局調查筆錄中陳稱：我看到嫌疑
    人就將現金二萬元交給嫌疑人，並出手打嫌疑人一個耳光後，許銘杰和李寶生就
    相繼出手打嫌疑人等語），始抽出預藏之水果刀，惟其卻趁被害人跌倒仆在地上
    之際，持刀從背後刺殺被害人，不顧被害人當時已無反抗能力，致被害人大量出
    血休克死亡，而原告為被害人之父母，突然喪失愛子，白髮人送黑髮人，其內心
    之傷痛及衝擊等情，及被害人係國中畢業，原告二人目前無財產、亦無任何收入
    ，被告係從事廚師工作，月入約一萬餘元，名下無財產，有本院依職權函查財政
    部台灣省南區國稅局高雄縣分局及財政部高雄市政府國稅局，經該局分別以九十
    年六月二十二日財高國稅資字第九○○三一三五三號函及九十年六月二十二日南
    區國稅高縣資字第九○○二三二二二號函連同綜合所得稅各類所得資料查詢單回
    覆本院可稽，爰參酌前開說明及兩造、被害人身分、地位、經濟能力等情形，認
    原告各請求二百萬元尚嫌過高，應予核減各為九十萬元，方屬公允，逾此數額之
    請求，為無理由。
五、又按給付無確定期限者，債務人於債權人得請求給付時，經其催告而未為給付，
    自受催告時起，負遲延責任。其經債權人起訴而送達訴，或依督促程序送達支付
    命令，或為其他相類之行為者，與催告有同一之效力；遲延之債務，以支付金錢
    為標的者，債權人得請求依法定利率計算之遲延利息；應付利息利之債務，其利
    率未經約定，亦無法律可據者，週年利率為百分之五。民法第二百二十九條第二
    項、第二百三十三條第一項本文及第二百零三條分別定有明文。本件被告不法殺
    害被害人，致原告喪失其子，已如前述，從而，原告依據民法第一百九十四條、
    第一百八十四條第一項規定，請求被告各賠償九十萬元及自起訴狀繕本送達翌日
    即八十九年九月二十三日起按法定利率計算之利息，洵屬正當，應予准許，逾此
    金額之請求，即非有據，應予駁回。
六、兩造均陳明願供擔保，聲請宣告假執行，或免為假執行，經核原告勝訴部分，核
    無不合，爰酌定相當之擔保金額宣告之；其餘假執行之聲請，因訴之駁回而失所
    依附，故不予准許。
七、結論：本件原告之訴為一部有理由、一部無理由，並依民事訴訟法第七十九條前
    段、第三百九十條第二項、第三百九十二條，判決如主文。
中      華      民      國    九十      年      九      月    二十八    日
                              臺灣高雄地法院民事第六庭
~B法      官  黃蕙芳
右為正本係照原本作成。
如對本判決上訴，須於判決送達後廿日內向本院提出上訴狀。
中      華      民      國    九十      年      九      月    二十八    日
~B法院書記官  蔡莉娟


司法院資訊處製作；財團法人民間司法改革基金會備份。
